【裁判字號】    97,交聲,1369
【裁判日期】    970715
【裁判案由】    聲明異議
【裁判全文】
臺灣高雄地方法院交通事件裁定        97年度交聲字第1369號
原處分機關  交通部公路總局高雄區監理所
異  議  人
即受處分人  甲○○
上列異議人即受處分人因違反道路交通管理處罰條例案件，不服
交通部公路總局高雄區監理所中華民國97年5 月21日違反道路交
通管理事件裁決書（原處分案號：高監自裁字裁80－TA0000000
號），聲明異議，本院裁定如下：
    主  文
異議駁回。
    理  由
一、原處分意旨略以：受處分人甲○○於民國97年3 月10日上午
    11時46分許，駕駛車號DO－3267號自用一般小客車，行經省
    道臺九線439.6 公里北上車道，經警以非固定式雷射自動測
    速照相儀器測定行速為141 公里，超過北上車道規定最高速
    限70公里（超速71公里未滿80公里），逕行舉發，依道路交
    通管理處罰條例第43條1 項第2 款規定，裁處罰鍰新臺幣（
    下同）8 千元，並施以道安講習等情。
二、聲明異議意旨則以：依道路交通管理處罰條例修正重點，明
    訂以科學儀器採證取締超速時，一般道路至少於100 公尺前
    ；高速公路、快速公路至少於300 公尺前，應設置明顯標告
    知駕駛人。異議人日後前往現場勘查確認並無任何警告標示
    ，依法取締單位已先違法執行取締勤務，已失公正、公平且
    先違反合法取締處罰之合理性，為此，依道路交通管理處罰
    條例第87條之規定，於法定期間內聲明異議，狀請撤銷原處
    分，以維權益等語。
三、按汽車駕駛人，駕駛汽車行車速度超過規定之最高時速60公
    里以上者，處6 千元以上2 萬4 千元以下罰鍰，並接受道路
    交通安全講習，道路交通管理處罰條例第43條第1 項第2 款
    、第5 項前段分別定有明文。又汽車駕駛人行車速度超過規
    定之最高速限，經以科學儀器取得證據資料證明其行為違規
    ，當場不能或不宜攔截製單舉發者，得逕行舉發；對於行車
    速度超過規定之最高速限之違規行為，採用固定或非固定式
    科學儀器取得證據資料證明者，於一般道路須至少於100 公
    尺；於高速公路、快速公路須至少於300 公尺前，明顯標示
    之，同條例第7 條之2 第1 項第7 款、第2 項第9 款前段、
    第3 項亦分別規定明確。經查：
(一)異議人即受處分人（下稱異議人）甲○○於97年3 月10日上
    午11時46分許，駕駛車號DO－3267號自用一般小客車，行經
    省道臺九線439.6 公里北上車道，經警以非固定式雷射自動
    測速照相儀器測定行速為141 公里，超過規定北上車道最高
    速限70公里（超速71公里未滿80公里），逕行舉發，異議人
    對於測得車速並無爭執，復有臺東縣警察局97年3 月17日第
    TA0000000 號舉發違反道路交通管理事件通知單、97年4 月
    22日東警交字第0970003248號函各1 份及採證照片1 幀在卷
    可稽，堪信為真。
(二)經本院函請臺東縣警察局派員前往舉發地點即臺九線439.6
    公里處，查明前方有無設置明顯標示，並實際測量該標示與
    舉發違規地點間之距離，測量過程全程錄影及拍照以示真實
    。該局覆稱：舉發地點即臺九線439.6 公里處，係架設非固
    定式（三腳架）雷射自動測速照相儀器，舉證來往車輛之超
    速行為。於97年3 月21日前，在臺九線440.6 公里北上車道
    處，設有「限速70公里」標誌牌及「常有測速照相」之明顯
    標示；在439.4 公里南下車道處，設有「限速60公里」標誌
    牌及「常有測速照相」之明顯標示。嗣為在原舉發地點臺九
    線439.6 公里處設置固定地磅站，乃於97年3 月21日將測速
    照相儀器移往臺九線439 公里處，固定標牌則分別遷移至臺
    九線439.3 公里北上車道處、438.6 公里南下車道處等語，
    並提出97年3 月21日施工前、後，各該限速及「常有測速照
    相」之標牌照片，及員警至現場實際測量各標牌與舉發地點
    距離之全程錄影光碟以資佐證。而臺九線屬一般道路，依本
    件異議人違規時間97年3 月10日，當時臺九線440.6 公里北
    上車道處，確有設置「限速70公里」標誌牌及「常有測速照
    相」之明顯標示，有前開照片及錄影光碟在卷為憑，且距離
    舉發地點臺九線439.6 公里處，已在100 公尺以上，符合道
    路交通管理處罰條例第7 條之2 第3 項「於一般道路須至少
    於100 公尺前明顯標示」之規定，員警舉發行為自屬合法。
(三)至異議人自行錄影採證之路段，係自臺九線440.5 公里處起
    北上行駛至439 公里處止，其起點即已通過前開「限速70公
    里」標誌牌及「常有測速照相」之標示，其未能攝得各該速
    線標誌及標示牌，事屬當然，自無從證明舉發機關有何未於
    舉發地點前方100 公尺以上設置明顯標示之違法。
四、原處分機關以異議人超速違規事實明確，依據道路交通管理
    處罰條例第43條第1 項第2 款之規定，裁處異議人罰鍰8 千
    元，並施以道安講習，經核並無違誤，裁量亦屬適當，應予
    維持。異議人以舉發機關未於舉發地點前方100 公尺以上設
    置明顯標示為由聲明異議，為無理由，應予駁回。
五、依道路交通管理處罰條例第87條、道路交通案件處理辦法第
    19條，裁定如主文。
中    華    民    國    97    年    7     月    15    日
                  交通法庭    法  官  林柏壽
以上正本證明與原本無異。
如不服本裁定，應於收受送達後5 日內以書狀向本院提出抗告。
中    華    民    國    97    年    7     月    17    日
                              書記官  林國龍


司法院資訊處製作；財團法人民間司法改革基金會備份。
